【裁判字號】    96,易,5481
【裁判日期】    970314
【裁判案由】    妨害名譽
【裁判全文】
臺灣臺中地方法院刑事判決              96年度易字第5481號
公  訴  人  臺灣臺中地方法院檢察署檢察官
被      告  丙○○
上列被告因妨害名譽案件，經檢察官提起公訴（96年度偵字第76
73號），本院判決如下：
    主    文
本件公訴不受理。
    理    由
一、公訴意旨略以：被告丙○○原與告訴人乙○○合夥經營「阿
    明師老店太陽堂食品有限公司」（下稱阿明師公司），並由
    被告擔任董事，後於民國92年6 月間，被告因故遭股東解職
    。詎被告明知其並無何事證可認告訴人有掏空阿明師公司之
    行為，竟因與告訴人之積怨，而於94年5 月23日前某日，在
    不知情之聯合報記者李曜丞前來被告所經營、位在臺中市○○路之「元明商店」內，採訪阿明師公司之股東糾紛時，竟
    意圖散布於眾，向李曜丞不實指摘：「乙○○掌控公司至今
    年元月18個月，不分紅利、不公開帳冊，都在掏空公司」之
    足以毀損告訴人名譽之事實。李曜丞並於94年5 月23日之聯
    合報A5版內報導此事，而透過李曜丞以文字散布上開不實之
    事實。嗣後告訴人於95年10月底，因遭被告控訴誹謗案件 (
    臺灣臺中地方法院檢察署96年度偵字第15號)出 庭時，經承
    辦檢察官提示該份報導予告訴人閱覽後，始知上情，遂於96
    年3 月19日提起本件告訴。因認被告涉犯刑法第310 條第2
    項之加重誹謗罪嫌。
二、按告訴乃論之罪，其告訴應自得為告訴之人知悉犯人之時起
    ，於6個月內為之；又告訴乃論之罪，其告訴已逾告訴期間
    者，應諭知不受理之判決，並得不經言詞辯論為之，刑事訴
    訟法第237 條、第303 條第3 款、第307 條，分別定有明文
    。再者，刑法第310 條第2 項之加重誹謗罪，須告訴乃論，
    ，刑法第314 條亦有明定。
三、經查：
(一)、本件告訴人雖指訴，其係因先前遭被告指控誹謗案件（臺灣
    臺中地方法院檢察署96年度偵字第15號），於95年10月底，
    前往臺灣臺中地方法院檢察署偵查庭應訊時，因檢察官出示
    「94年5 月23日聯合報A5版」之報導，始知悉被告有向記者
    為上開不實指摘，故其於96年3 月19日提起告訴未逾告訴期
    間云云，惟訊據被告堅決否認上情，辯稱：聯合報記者李曜
    丞於94年5 月23日前某日，採訪告訴人時，告訴人就已知悉
    上開內容，且知悉採訪內容將見報，嗣聯合報果於94年5 月
    23日A5版刊登上開伊指述內容，告訴人應於94年5 月23日即
    已知悉，卻遲至96年3 月始提出告訴，顯已逾告訴期間。告
    訴人為阿明師之實際負責人，多仰賴媒體採訪作為廣告行銷
    ，應有請專人進行剪報整理、放大作為廣告之用，告訴人卻
    稱其公司禁止閱報，顯不合常理。且當初該報導刊出後，伊
    與告訴人之部隊長官甲○○曾為了此事，於94年9 、10月間
    ，特地南下臺中居中協調，後因協調不成，伊才於94年11月
    21日對告訴人提出誹謗之告訴，告訴人不可能遲至95年10月
    才知悉上開報導內容，且伊上開指述內容，並無不實等語。
    據上，本案首要審查重點厥為告訴人何時知悉聯合報刊載上
    開內容？
(二)、依告訴人於本院審理時具結證稱：「（問：被告說有透過甲○○於94年10、11月間因為報紙刊登本案的言語去跟你協調
    ，是否有此事？）我不記得，因為甲○○常常跟我協調很多
    事情。我與被告的官司很多，甲○○有來跟我協調我與被告
    之間糾紛沒有錯，但我不記得是否有具體講到報紙所刊登的
    本案誹謗事情」、「（問：甲○○有無跟你講到此事？）他
    跟我協調過很多事情，我不記得是否有就本案協調過」、「
    （問：在本院96易658 號案件中，對記者李曜丞所述，有何
    意見？提示96易658 號卷12、13頁，並告以要旨）記者李曜
    丞確實有告訴我，丙○○指責我掌控公司18月，不分紅利、
    不公開帳冊，都在掏空公司等話語沒有錯，我就拿出紙條，
    跟李曜丞說，丙○○當時在公司所作的帳是這樣子的，當天
    我沒有跟記者講丙○○掏空公司的話，但平常有講過類似的
    話」、「（問：照你這樣講，你應該在94年5 月李曜丞告訴
    你的時候，就知道丙○○有講過如起訴書所載的話？）李曜
    丞確實有講過類似的話，可能文字沒有一致，但是意思是相
    同的」等語（見本院卷第70、71頁），復參諸記者李曜丞於
    本院本院96易658 號案件審理時具結證述：「（問：你在做
    這篇報導的時候，是先去找哪個當事人？）印象中是丙○○
    」、「（問：你是否有把這段話【指乙○○掌控公司至今年
    元月18個月，不分紅利、不公開帳冊，都在掏空公司等語】
    ，告知乙○○？）我應該有把相關的話問他，然後他否認」
    、「（問：：你在訪問乙○○的時候，你有無說你今天講的
    話會報導出來？）有，他知道我會報導」、「（問：你將丙○○的話轉告被告的時候，被告當時情緒如何？）他很激烈
    的反駁，應該是有生氣，沒有很生氣」、「（問：你是何時
    去訪問？）訪問是5 月間」等語（見本院96易658 號刑事卷
    第12頁反面、13、14頁），足認告訴人確於94年5 月23日前
    之94年5 月間某日，透過記者李曜丞之採訪，而知悉被告為
    上開指摘內容，而李曜丞亦明白告知上開內容將刊載於報紙
    上，且甲○○確曾於94年間至臺中，幫被告及告訴人間進行
    協調等情屬實，依此，告訴人既接受記者之採訪，且明知報
    紙將刊載上開內容，衡諸常情，告訴人應會特別關心報紙何
    時刊出，報導內容究竟為何，及被告究竟如何談論伊等間之
    糾紛乙情，甚至告訴人之親友、員工中若有人見到該篇報導
    ，衡情，亦會主動詢問告知內容，況營商者利用報紙媒體作
    廣告、行銷，本符常態，自應較一般人對報章雜誌有更高之
    關注才是，然告訴人卻陳稱其在檢察官提示該報紙前，完全
    不知道報紙刊登上開內容云云，實有悖常理。是告訴人上開
    所述，已有可疑。
(三)、再參酌證人甲○○於本院審理時到庭具結證稱：「（問：此
    信是否你寫給被告的？提示本院卷77頁至80頁信件）是的。
    我同時寫給被告，也有寄一封給告訴人」、「（問：你當時
    寫這封信的時時候，是為了協調他們的糾紛？）是的」、「
    （問：當時他們的糾紛是否包括94年聯合報所刊登的文章的
    糾紛？提示偵卷第4 頁）當時我記得他們兩個當中有人有拿
    報紙給我看，我有跟他們說，叫他們不要為了這個事情吵，
    希望他們能夠和解」、「（問：當時乙○○、丙○○2 人有
    無跟你提到報紙的內容？）我的印象中他們2 個都有互相講
    對方在報紙上講他們的不對」、「（問：乙○○、丙○○他
    們互相抱怨對方有在報紙上說是非的時候，時間點在何時？
    ）我不記得。但確定是在我94年11月2 日寫信給他們之前」
    、「（問：在你寫這封信之前，乙○○有無曾經出示報紙跟
    你抱怨乙○○的不是？）好像他們兩個人都有拿過報紙給我
    看，還是其中1 個人拿給我看，我不敢確定。但是我確定我
    有看到報紙的內容，所以我知道他們為了這件事情爭吵起糾
    紛的事。因為他們都有口頭抱怨對方」、「（問：你看到他
    們雙方恩怨的報紙，是否就是今日提示的聯合報的報導？）
    我不確定」、「（問：你看到報紙內容是在你94年11月2 日
    寫信之前？）是的」、「（問：大約在寫信之前多久看到報
    紙內容？）大約之前1 、2 個月看到，但詳細時間真的記不
    起來，因為時間太久了」、「（問：在你幫他們作協調的時
    候，除了本件報載糾紛外，是否知道他們還有其他因為文章
    雜誌報導產生的糾紛？）我記得就只有看到1 份報紙，沒有
    看過其他的報導糾紛」等語（見本院卷第91至93頁），足認
    證人甲○○曾於94年11月2 日前之1 、2 個月內，即94年9
    、10月間南下臺中，幫被告與告訴人就本案報載內容所產生
    之糾紛，進行和解協調，嗣協調未成，證人甲○○又於94年
    11月2 日寄發卷附信件（本院卷第77頁至80頁）予被告與告
    訴人甚為明確，又參之被告嗣於94年11月21日，指訴告訴人
    亦於該報紙上對其誹謗，而對告訴人提出誹謗告訴乙節（見
    94年發查字第3135號發查卷之刑事告訴狀），且依告訴人上
    開證詞內容，僅陳稱其不記得協調時，是否有具體講到報紙
    所刊登之本案誹謗事情等語，並未斷然否認證人甲○○非就
    本案而為協調乙節，且公訴人、告訴人亦未舉證證明94年9
    、10月間被告與告訴人間，尚有何其他報載誹謗之糾紛，況
    被告既已於94年5 月23日即知悉報載情事，於證人甲○○出
    面協調時，當會提及此事，縱告訴人原本不知情屬實，透過
    證人甲○○居中協調、傳遞訊息，亦必然得知上情，始符常
    理，再比對報紙刊登之時間（94年5 月23日）、證人甲○○
    見報、出面協調（94年9 、10月間）、寄信之時間（94 年
    11月2 日）及被告提出前開誹謗告訴之時間（94年11月21
    日），足見被告上開所辯，尚非無稽，益可確認證人甲○○
    確曾為本案報載之事情，而幫被告、告訴人進行協調無疑，
    準此，告訴人至遲應於94年9 、10月間即已知悉本案報紙刊
    登上開內容之情事，其遲至96年3 月19日始提起本件告訴，
    顯已逾告訴期間，灼然甚明。
四、綜上所述，告訴人提起本件告訴顯已逾6 個月之告訴期間，
    依照上開說明，爰不經言詞辯論，諭知不受理之判決。
據上論斷，應依刑事訴訟法303 條第3 款、第307 條，判決如主
文。
中    華    民    國    97    年    3     月    14    日
                  刑事第十五庭  法  官  蔡美華
上正本證明與原本無異。
如不服本判決，應於收受送達後10日內向本院提出上訴書狀（應
敘述具體理由並附繕本）。
上訴書狀如未敘述理由，應於上訴期間屆滿後20日內補提理由書
於本院。
                                書記官  劉家瑜
中    華    民    國    97    年    3     月    14    日


司法院資訊處製作；財團法人民間司法改革基金會備份。
